臺灣南投地方法院民事小額判決
111年度埔小字第68號
原      告  富邦產物保險股份有限公司

法定代理人  賴榮崇  
訴訟代理人  王一如  
            張盈晴  
被      告  蕭仲源  
上列當事人間請求損害賠償(交通)事件，本院於民國111年6月8
日言詞辯論終結，判決如下：
    主      文
被告應給付原告新臺幣1萬8,303元，及自民國111年3月22日起至
清償日止，按週年利率百分之5計算之利息。
原告其餘之訴駁回。
訴訟費用由被告負擔百分之30，餘由原告負擔。
本判決原告勝訴部分得假執行。
    事實及理由
壹、程序事項：
    被告未於言詞辯論期日到場，復無民事訴訟法第386條所列
    各款情事，依同法第433條之3規定，依職權由原告一造辯論
    而為判決。
貳、實體事項：
一、原告主張：被告於民國108年10月25日4時41分許，醉態駕駛
    車號0000-00號自用小客貨車（下稱系爭車輛），呼氣酒測
    值達0.87mg/l，已違反道路交通安全規則第114條第2款之規
    定，沿南投縣草屯鎮中正路（下稱系爭路段）由西往東方向
    ，行經系爭路段557之20號前（下稱系爭地點），適訴外人
    劉碧華無照騎乘車號000-000普通重型機車（下稱系爭機車
    ），沿系爭路段由西往東方向至系爭地點欲左轉駛入富昌路
    時，系爭車輛未注意車前狀態而與系爭機車發生擦撞，致劉
    碧華受傷。因被告前向原告投保汽車強制責任險，原告已賠
    付劉碧華醫療費用新臺幣（下同）6萬1,010元，故原告依強
    制汽車責任保險法第29條第1項第1款規定，於已給付之範圍
    內取得劉碧華對被告之損害賠償請求權。原告並不爭執本件
    車禍事故之發生劉碧華亦有左轉彎未依規定之過失，劉碧華
    與被告間之過失比率應為7成、3成。爰依強制汽車責任保險
    法第29條第1項第1款、民法第184條第1項前段、第191條之2
    規定提起本件訴訟等語。並聲明：被告應給付原告6萬1,010
    元，及自起訴狀繕本送達翌日起至清償日止，按週年利率5％
    計算利息。
二、被告未於言詞辯論期日到場，亦未提出書狀作何聲明或陳述
    供本院審酌。
三、本院得心證理由：　　
  ㈠原告主張被告於前開時、地，醉態駕駛系爭車輛，因未注意
    車前狀態，不慎撞擊系爭機車，致劉碧華受傷，經原告理賠
    劉碧華醫療費用6萬1,010元等情，有道路交通事故當事人登
    記聯單、初步分析研判表、道路交通事故現場圖、保險賠付
    管理表、強制險醫療給付費用表、佑民醫院、亞洲大學附屬
    醫院及懷安中醫診所診斷書、醫療費用收據及明細單、交通
    費用證明書、車資估算表、看護證明、本院109年度審交易
    字第14號刑事判決（下稱系爭刑事判決）可參（本院卷第15
    -49、97-99頁），並經本院職權調取系爭刑事卷宗，及向南
    投縣政府警察局草屯分局調取本件道路交通事故調查卷宗核
    閱屬實（本院卷第57-77頁）；又被告經本院合法通知，未
    於言詞辯論期日到場，亦未提出任何書狀對原告主張之事實
    爭執，依民事訴訟法第280條第3項前段準用同條第1項之規
    定，視同自認。從而，原告上開之主張，堪信為真實。　
  ㈡按本法所稱被保險人，指經保險人承保之要保人及經該要保
    人同意使用或管理被保險汽車之人。被保險人飲用酒類或其
    他類似物後駕駛汽車，其吐氣或血液中所含酒精濃度超過道
    路交通管理法規規定之標準，致被保險汽車發生汽車交通事
    故者，保險人仍應依本法規定負保險給付之責，但得在給付
    金額範圍內，代位行使請求權人對被保險人之請求權（強制
    汽車責任保險法第9條第2項、第29條第1項第1款）。汽車駕
    駛人飲用酒類或其他類似物後其吐氣所含酒精濃度達每公升
    0.15毫克或血液中酒精濃度達百分之0.03以上者，不得駕車
    （道路交通安全規則第114條第2款）。經查，被告飲用酒類
    ，其吐氣中所含酒精濃度達每公升0.87毫克，有系爭刑事判
    決、道路交通事故調查卷宗可憑（本院卷第57-77、97-99頁
    ），已超過道路交通安全規則第114條第2款規定之酒精濃度
    ，竟仍駕駛系爭車輛而肇事，致劉碧華受傷而支出醫療費用
    ，則原告依強制汽車責任保險契約賠付劉碧華後，得依強制
    汽車責任保險法第29條第1項第1款規定於已給付之範圍內取
    得劉碧華對被告之損害賠償請求權。是被告應依強制汽車責
    任保險法第29條第1項第1款、民法第184條第1項前段、第19
    1條之2規定，對原告負損害賠償責任。
　㈢按損害之發生或擴大，被害人與有過失者，法院得減輕賠償
    金額，或免除之（民法第217條第1項）。經查，被告就本件
    車禍事故有前揭過失，而劉碧華亦有無照騎乘之系爭機車且
    左轉未依規定之過失，為原告所不爭執，是本件有過失相抵
    原則之適用。本院審酌劉碧華無照騎乘系爭機車且左轉未依
    規定之過失程度，以及被告醉態駕駛系爭車輛未注意車前狀
    況之情節，堪認劉碧華與被告就本件車禍事故發生原因力之
    強弱程度為70％、30％。而原告既依強制汽車責任保險法第29
    條第1項規定行使保險代位權，即應繼受系爭機車駕駛人即
    劉碧華之過失責任。是依民法第217條第1項過失相抵原則，
    按被告之過失程度減輕其賠償責任70％，依此計算原告得請
    求被告給付之金額為1萬8,303元（計算式：61,010×30％＝18,
    303）。本件原告請求6萬1,010元，就逾越上開得請求金額
    部分，於法無據，不應准許。
　㈣按給付有確定期限者，債務人自期限屆滿時起，負遲延責任
    。給付無確定期限者，債務人於債權人得請求給付時，經其
    催告而未為給付，自受催告時起，負遲延責任。其經債權人
    起訴而送達訴狀，或依督促程序送達支付命令，或為其他相
    類之行為者，與催告有同一之效力（民法第229條第1項、第
    2項）。又遲延之債務，以支付金錢為標的者，債權人得請
    求依法定利率計算之遲延利息。但約定利息較高者，仍從其
    約定利率。應付利息之債務，其利率未經約定，亦無法律可
    據者，週年利率為5%（民法第233條第1項、第203條）。本
    件原告對被告請求之侵權行為損害賠償債權，核屬無確定期
    限之給付，自應經原告之催告而未為給付，被告始負遲延責
    任，而原告之起訴狀繕本係於111年3月21日送達於被告，有
    本院送達證書可憑（本院卷第83頁），而被告迄未給付，即
    應自起訴狀繕本送達翌日即111年3月22日起負遲延責任，故
    原告請求被告自111年3月22日起至清償日止，按週年利率5%
    計算之遲延利息，即屬有據。
  ㈤末按請求權人對被保險人之和解、拋棄或其他約定，有妨礙
    保險人依前條規定代位行使請求權人對於被保險人之請求權
    ，而未經保險人同意者，保險人不受其拘束（強制汽車責任
    保險法第30條）。本件劉碧華雖於108年11月24日與被告成
    立和解，有原告提出之交通事故和解書可稽（本院卷第125
    、129頁），惟其上既載明「不含強制險」，則無論劉碧華
    就其體傷部分之損害同意被告賠償多少金額，既未經保險人
    即原告同意，自不得拘束原告，則原告對劉碧華給付保險金
    後，劉碧華關於身體部分之損害賠償請求權即法定移轉與原
    告，原告自得請求被告賠償其對劉碧華所為之損害給付，併
    此敘明。
四、綜上所述，原告依強制汽車責任保險法第29條第1項、民法
    第184條第1項前段、第191條之2規定請求被告給付1萬8,303
    元，及自起訴狀繕本送達翌日即111年3月22日起至清償日止
    ，按週年利率5%計算之利息，為有理由，應予准許。逾此範
    圍之金額，為無理由，應予駁回。
五、本件係就民事訴訟法第436條之8第1項規定，適用小額程序
    所為被告敗訴之判決，依同法第436條之20規定，應依職權
    宣告假執行。
六、訴訟費用負擔之依據：民事訴訟法第79條。　　
中　　華　　民　　國　　111 　年　　7 　　月　　4 　　日
                  埔里簡易庭  法  官  鄭煜霖
以上為正本係照原本作成。
如不服本判決，應於送達後二十日內，向本院提出上訴狀，並表
明上訴理由（上訴理由應表明一、原判決所違背之法令及具體內
容。二、依訴訟資料可認為原判決有違背法令之具體事實。），
如於本判決宣示後送達前提起上訴者，應於判決送達後二十日內
補提上訴理由書（須附繕本），如未於上訴後二十日內補提合法
上訴理由書，法院得逕以裁定駁回上訴；並向本院繳足上訴裁判
費。
中　　華　　民　　國　　111 　年　　7 　　月　　4 　　日
                              書記官  洪妍汝